【裁判字號】    95,台上,1868
【裁判日期】    950413
【裁判案由】    常業竊盜
【裁判全文】
最高法院刑事判決            九十五年度台上字第一八六八號
    上  訴  人  甲○○
                        （另案在台灣花蓮監獄執行中）
上列上訴人因常業竊盜案件，不服台灣高等法院花蓮分院中華民
國九十五年一月五日第二審判決（九十四年度上訴字第二六一號
，起訴案號：台灣花蓮地方法院檢察署九十四年度偵字第一四三
九、一五九七號），提起上訴，本院判決如下：
    主  文
上訴駁回。
    理  由
按刑事訴訟法第三百七十七條規定，上訴於第三審法院，非以判
決違背法令為理由，不得為之。是提起第三審上訴，應以原判決
違背法令為理由，係屬法定要件。如果上訴理由狀並未依據卷內
訴訟資料，具體指摘原判決不適用何種法則或如何適用不當，或
所指摘原判決違法情事，顯與法律規定得為第三審上訴理由之違
法情形，不相適合時，均應認其上訴為違背法律上之程式，予以
駁回。本件原判決認定上訴人甲○○基於常業竊盜之犯意，意圖
為自己不法之所有，於原判決附表編號一至三十一所示之時間、
地點及方法，先後竊取被害人朱小錡等人之財物，恃此為生，以
之為常業等情，爰撤銷第一審之判決，改判仍論處上訴人常業竊
盜（累犯）罪刑，並諭知於刑之執行前，令入勞動場所強制工作
三年，已敘明其所憑之證據及認定之理由。所為論敘，俱有卷存
之證據資料可資覆按，從形式上觀察，並無判決違背法令之情形
存在。按刑法第六十二條之自首，以犯罪未發覺前，向該管公務
員自承犯罪而接受裁判為要件；如犯罪已經發覺，始向該管公務
員陳述其犯罪事實，祇屬犯罪之自白，並非自首。依卷內資料，
上訴人所涉竊盜犯行，係經警方循線查獲後，始於警詢中自白其
犯罪事實，核與自首之要件不符（見第一四三九、一五九七號偵
查卷及警局卷）。上訴意旨誤以自白為自首，任意指摘原判決違
法，難謂符合第三審上訴之法定要件。又上訴人既恃竊盜為生，
以之為常業，犯罪情狀殊無足以憫恕之處，原判決未依刑法第五
十九條之規定酌減其刑，亦無違法可言。再，刑事審判旨在實現
刑罰權之分配正義，故法院對有罪被告之科刑判決，應符合罪刑
相當原則，使罰當其罪，此所以刑法第五十七條明定科刑時應審
酌一切情狀，尤應注意該條所列各款事項以為科刑輕重之標準，
此項原則，於刑事訴訟法第三百七十條所定不利益變更禁止原則
之例外情形，亦有適用。原判決以其附表編號三、四、九、十四
及三十所示竊盜犯罪，雖未經起訴，第一審判決亦未加以審究，
但因與起訴部分係實質上一罪，為起訴效力所及，併予審判，故
原判決所認上訴人之犯行，已較第一審判決為重，因而撤銷第一
審之判決，諭知較重之刑，核與罪刑相當原則及不利益變更禁止
原則無悖，尤不生違背法令之問題。上訴意旨指摘之各節，均與
法律規定得為第三審上訴理由之違法情形，不相適合，其上訴為
違背法律上之程式，應予駁回。本件既應從程序上為駁回上訴之
判決，台灣花蓮地方法院檢察署移送併辦部分，本院無從審酌，
附此說明。
據上論結，應依刑事訴訟法第三百九十五條前段，判決如主文。
中    華    民    國  九十五  年    四    月   十三   日
                      最高法院刑事第二庭
                          審判長法官  紀  俊  乾
                                法官  黃  正  興
                                法官  陳  東  誥
                                法官  池  啟  明
                                法官  劉  介  民
      本件正本證明與原本無異
                                      書  記  官
中    華    民    國  九十五  年    四    月   十七   日
                                                      Ｋ


司法院資訊處製作；財團法人民間司法改革基金會備份。
